臺灣高雄地方法院刑事判決
111年度審易字第379號
公  訴  人  臺灣高雄地方檢察署檢察官
被      告  柳名耘



上列被告因詐欺等案件，經檢察官提起公訴（111年度偵字第592
2號及移送併辦（111年度偵字第9767號），被告於本院準備程序
中為有罪之陳述，經徵詢被告、檢察官之意見後，本院合議庭裁
定由受命法官依簡式審判程序獨任審理，判決如下：
    主  文
柳名耘犯如附表一所示之罪，各處如附表一「宣告刑」欄所示之
刑。應執行有期徒刑捌月，如易科罰金，以新臺幣壹仟元折算壹
日。緩刑貳年，並應履行如附表二所示之負擔，且於判決確定後
壹年內參加法治教育參場次。緩刑期間付保護管束。
    事  實
一、柳名耘與與「小秘書」、「張雅緹」及其所屬其他成員，共
    同意圖為自己不法之所有，基於詐欺取財之犯意聯絡，於民
    國110年11月18日，由柳名耘提供其申辦華南銀行帳戶（帳
    號000-000000000000，下稱華銀帳戶）供詐欺成員使用。嗣
    由其他不詳之詐欺成員分於如附表一所示時間，以如附表一
    所示之方式行騙林恒劭、萬朧霈，致使林恒劭、萬朧霈陷於
    錯誤，而於如附表一所示之匯款時間，匯款如附表一所示之
    款項至華銀帳戶內，柳名耘再依指示，至附表一所示地點設
    置之自動提款機提款，得手後，再依指示前往高雄市凱旋四
    路某人行道邊，將所提領款項交予詐欺成員指定之「外務專
    員」成年男子，柳名耘因此獲得提領金額2％約新臺幣（下同
    ）2,000元之報酬。
二、案經林恒劭、萬朧霈告訴由高雄市政府警察局鳳山分局、新
    北市政府警察局新莊分局報告臺灣高雄地方檢察署檢察官偵
    查起訴、移送併辦。
    理  由
一、本件被告柳名耘所犯係死刑、無期徒刑、最輕本刑為3年以
    上有期徒刑以外之罪，其於準備程序進行中就被訴事實為有
    罪之陳述，經受命法官告知簡式審判程序之旨，並聽取當事
    人之意見後，本院合議庭認無不得或不宜改依簡式審判程序
    進行之情形，爰依刑事訴訟法第273條之1第1項、第284條之
    1規定，裁定由受命法官獨任進行簡式審判程序。是本件證
    據調查依刑事訴訟法第273條之2規定，不受同法第159條第1
    項、第161條之2、第161條之3、第163條之1及第164條至170
    條規定之限制，合先敘明。　　
二、上開犯罪事實，業據被告柳名耘於警詢（警卷第5至10、13
    頁）、偵訊（偵卷第25至29頁）及本院審理時（審易卷第87
    、103、111頁）均坦承不諱，核與證人即告訴人林恒劭於警
    詢（警卷第93、94頁）、證人即告訴人萬朧霈於警詢（警卷
    第72至76頁）之證述，均參核相符；並有告訴人林恒劭之通
    話紀錄截圖、網路匯款截圖、中國信託銀行匯款明細各1份
    （警卷第96、98、99頁）、告訴人萬朧霈之通話紀錄截圖1
    份及轉帳紀錄截圖2份（警卷第79、80頁）、華銀帳戶存摺
    、金融卡影本1份（警卷第18、19頁）、華南商業銀行股份
    有限司函暨所附申設基本資料、交易明細各1份（警卷第20
    至22頁）、被告柳名耘提領款項之監視器影像畫面擷圖1份
    （警卷第31至33、36至41頁）、柳名耘與詐欺成員之LINE對
    話紀錄1份（警卷第46至71頁）、金融機構聯防機制通報單1
    份、受詐騙帳戶通報警示簡便格式表、受理案件證明單、受
    理各類案件紀錄表、內政部警政署反詐騙諮詢專線紀錄表各
    2份（警卷第82、83、84、85、88、101至104頁）在卷可稽
    ，足認被告上開任意性自白，核與卷內積極事證相符，洵堪
    採為論罪之基礎。本案事證明確，被告犯行，堪以認定，應
    依法論科。
三、論罪科刑：
  ㈠按共同正犯之成立，祇須具有犯意之聯絡及行為之分擔，既
    不問犯罪動機起於何人，亦不必每一階段犯行，均須參與，
    若共同實施犯罪行為之人，在共同意思範圍內，各自分擔犯
    罪行為之一部，相互利用他人之行為，以達其犯罪之目的，
    其成立不以全體均參與實施犯罪構成要件之行為為要件；參
    與犯罪構成要件之行為者，固為共同正犯；以自己共同犯罪
    之意思，參與犯罪構成要件以外之行為，或以自己共同犯罪
    之意思，事前同謀，而由其中一部分人實行犯罪之行為者，
    亦均應認為共同正犯，使之對於全部行為所發生之結果，負
    其責任。另共同正犯之意思聯絡，原不以數人間直接發生者
    為限，若有間接之聯絡者，亦包括在內，如甲分別邀約乙、
    丙犯罪，雖乙、丙間彼此並無直接之聯絡，亦無礙於其為共
    同正犯之成立（最高法院34年上字第862號、73年台上字第1
    886號、77年台上字第2135號判例要旨、92年度台上字第282
    4號判決意旨參照）。參以目前詐欺之犯罪型態，自架設跨
    國遠端遙控電話語音託撥及網路約定轉帳之國際詐騙電話機
    房平台，至刊登廣告、收購人頭帳戶、撥打電話實施詐騙、
    指定被害人匯款帳戶、自人頭帳戶提領款項、取贓分贓等階
    段，乃係需由多人縝密分工方能完成之犯罪。查本案被告柳
    名耘與暱稱「小秘書」、「張雅緹」及其他不詳成員，負責
    取款、提領贓款後，再將款項上繳予其他成員，被告雖未自
    始至終參與各階段之犯行，但主觀上對該詐欺成員呈現細密
    之多人分工模式及彼此扮演不同角色、分擔相異工作而有牟
    利性等節，顯已有所預見，且其所參與者既係本件詐欺取財
    犯罪計畫不可或缺之重要環節，而被告與「小秘書」、「張
    雅緹」及其他成員間，在合同意思範圍內，各自分擔本件犯
    罪行為之一部，彼此相互利用他人之行為，最終共同達成其
    等詐欺取財犯罪之目的，依前揭說明，被告柳名耘自應就本
    件詐欺取財犯行所發生之結果，同負全責。
  ㈡核被告所為，均係犯刑法第339條第1項之詐欺取財罪，共2罪
    。被告與「小秘書」、「張雅緹」及不詳成員間，就上開詐
    欺取財犯行，有犯意聯絡及行為分擔，依刑法第28條規定，
    應論以共同正犯。又被告與所屬詐欺成員就附表一編號1、2
    所為，關於同一編號內多次提領行為，均係利用同一機會，
    於密切接近之時間內所為，分別侵害各告訴人之同一法益，
    依一般社會健全觀念，難以強行分開，於刑法評價上，應視
    為數個舉動之接續實行，合為包括之一行為予以評價，應分
    別論以接續犯之一罪。被告所犯上揭2罪間，犯意各別、時
    地有異、被害人有別，應論以數罪併罰之。另檢察官移送併
    辦意旨（111年度偵字第9767號），與本案屬事實上同一案
    件，爰併予審究。
　㈣爰以行為人之責任為基礎，審酌被告柳名耘正值青壯，不思
    循正常途徑賺取生活所需，竟圖謀非法所得，參與「小秘書
    」、「張雅緹」及其他不詳成員，共同為如附表一編號1、2
    所示之共同詐欺取財犯行，負責擔任提款車手之工作，嚴重
    影響金融秩序，破壞社會互信基礎，助長詐騙犯罪歪風，並
    增加查緝犯罪及告訴人尋求救濟之困難，所為實屬不該。惟
    念其犯後始終坦承犯行，態度尚可，且在本件詐欺犯罪擔任
    提款車手，參與犯罪程度較低，獲得之報酬非鉅，罪責較該
    詐騙之主嫌或其他實施詐騙之共犯為輕。又被告已與告訴代
    理人林裕增當庭達成和解，願賠償被害人林恒劭2萬4,000元
    之賠償，分6期於每月6日以前付款4000元至清償完畢為止，
    有準備程序筆錄在卷可參（審易卷第87頁），惟被告尚未與
    告訴人萬朧霈達成和解或賠償，兼衡被告自陳學歷大學肄業
    ，現在服役，月收入約6,000元，未婚，無小孩等智識程度
    、家庭及經濟狀況（審易卷第111頁）等個人責任基礎，暨
    其犯罪之動機、目的、手段、所生損害等一切情狀，分別量
    處如附表一「主文」欄所示之刑及如易科罰金之折算標準。
　㈥定執行刑
    按刑法第51條數罪併罰定執行刑之立法方式，採限制加重原
    則，亦即非以累加方式定應執行刑，被告每次犯罪手法類似
    ，如以實質累加方式定應執行刑，則處罰之刑度顯將超過其
    行為之不法內涵，違反罪責原則，及考量因生命有限，刑罰
    對被告造成之痛苦程度，係隨刑度增加而生加乘效果，非以
    等比方式增加，是以隨罪數增加遞減刑罰方式，當足以評價
    被告行為不法性之法理（即多數犯罪責任遞減原則）。再按
    數罪併罰之定應執行之刑，係出於刑罰經濟與責罰相當之考
    量，並非予以犯罪行為人或受刑人不當之利益，為一種特別
    的量刑過程，相較於刑法第57條所定科刑時應審酌之事項係
    對一般犯罪行為之裁量，同法第51條之定應執行刑，乃係對
    犯罪行為人本身及所犯各罪之總檢視，除應考量行為人所犯
    數罪反應出之人格特性，並應權衡審酌行為人之責任與整體
    刑法目的暨相關刑事政策，在量刑權之法律拘束性原則下，
    依刑法第51條第5款之規定，採限制加重原則，以宣告各刑
    中之最長期為下限，各刑合併之刑期為上限，但最長不得逾
    30年，資為量刑自由裁量權之外部界限，並應受法秩序理念
    規範之比例原則、平等原則、責罰相當原則、重複評價禁止
    原則等自由裁量權之內部抽象價值要求界限之支配，以使輕
    重得宜，罰當其責，俾符合法律授與裁量權之目的，以區別
    數罪併罰與單純數罪之不同，兼顧刑罰衡平原則。本案被告
    如附表一所示之犯行，均係共同犯詐欺取財罪，犯罪手法類
    似、相同，均係提領款項、轉交上手，被害對象有附表一所
    示2人，犯罪期間尚短（110年11月25日17時2分起至17時8分
    ），復衡被告如附表一所示之罪質、被害數額高低、欲達到
    犯罪預防目的所需之制裁程度等情節，暨被告所犯數罪反應
    出之人格特性，及整體刑法目的暨相關刑事政策，爰依法定
    執行刑如主文所示。
四、緩刑附負擔之宣告：
    按被告前未曾受有期徒刑以上刑之宣告，有臺灣高等法院被
    告前案紀錄表在卷可稽（詳前科卷內）。復以被告於本院審
    理期間，與被害人林恒劭當庭達成和解，願賠償被害人林恒
    劭2萬4,000元之賠償，並經告訴代理人林裕增同意分期付款
    （如附表二所示），且告訴代理人於本院審理時當庭表示：
    因為已經和解，希望給被告一個機會等情，有審判筆錄在卷
    可參（審易卷第113頁）。信被告經此警偵審教訓，當知所
    警惕，而無再犯之虞。本院認上開應執行刑，以暫不執行為
    適當。爰依刑法第74條第1項第1款，諭知緩刑，期間如主文
    所示。另為督促被告誠信履行和解條件分期付款，提昇其法
    治觀念，爰依刑法第74條第2項第3款、第8款、第93條第1項
    第2款之規定，命被告應履行如附表二所示之損害賠償，並
    參加法治教育一定場次，如主文所示，作為緩刑之負擔，且
    為執行該負擔，緩刑期間付保護管束，以勵自新。又被告倘
    違反上述履行義務，且情節重大，足認原宣告之緩刑難收其
    預期效果，而有執行刑罰之必要者，得由檢察官斟酌情節為
    撤銷緩刑宣告之聲請，附此敘明。
五、不予沒收之說明：
　　按犯罪所得，屬於犯罪行為人者，沒收之。前二項之沒收，
    於全部或一部不能沒收或不宜執行沒收時，追徵其價額，刑
    法第38條之1第1項前段、第3項定有明文。經查被告柳名耘
    本案擔任提款車手，獲有提領金額2％約2,000元之報酬，此
    部分屬被告之犯罪所得，本應依刑法第38條之1第1項規定宣
    告沒收，惟被告已與告訴代理人林裕增和解成立，願賠償被
    害人林恒劭2萬4,000元，於每月6日以前分期付款4,000元至
    清償完畢為止（如附表二所示），而和解成立金額，實質上
    已經剝奪被告上開不法所得，爰不再重複諭知沒收，以免過
    苛，附此敘明。
據上論斷，應依刑事訴訟法第273條之1第1項、第284條之1、第2
99條第1項前段，刑法第28條、第339條第1項、第51條第5款、74
條第1項第2款、第2項第3款、第8款、第93條第1項第2款，刑法
施行法第1條之1第1項，判決如主文。
本案經檢察官劉河山提起公訴，檢察官呂乾坤到庭執行職務。
中　　華　　民　　國　111　　 年　　6　　 月　　29　　日
                  刑事第五庭    法　官  李昆南
以上正本證明與原本無異。
如不服本判決應於收受送達後20日內向本院提出上訴書狀，並應
敘述具體理由；如未敘述上訴理由者，應於上訴期間屆滿後20日
內向本院補提理由書（均須按他造當事人之人數附繕本）「切勿
逕送上級法院」。
因疫情而遲誤不變期間，得向法院聲請回復原狀。
中　　華　　民　　國　111　　 年　　6　　 月　　29　　日
                                書記官  鄭仕暘
附錄本判決論罪科刑法條：
中華民國刑法第339條
意圖為自己或第三人不法之所有，以詐術使人將本人或第三人之
物交付者，處5年以下有期徒刑、拘役或科或併科50萬元以下罰
金。
以前項方法得財產上不法之利益或使第三人得之者，亦同。
前二項之未遂犯罰之。　
附表一
編號 告訴人 詐騙手法、被害人匯款地點、匯入帳戶及遭詐騙之金額（新臺幣） 被告提款時間、地點及金額 主文欄（宣告刑，含沒收、追徵） 1 萬朧霈 詐欺集團成員於110年11月24日20時13分許，假冒萬朧霈親友，以電話聯繫萬朧霈佯稱：投資需借款云云，致萬朧霈陷於錯誤，而依其指示，於110年11月25日15時11分及同日15時14分，各匯款3萬元及1萬5,000元至被告華銀帳戶內。 被告於110年11月25日17時2分、17時4分、17時5分許，在高雄市○○區○○○路00號之統一超商武慶門市內，操作中國信託銀行ATM，分別提領2萬元、2萬元、2萬元（均含5元手續費）。 柳名耘共同犯詐欺取財罪，處有期徒刑陸月，如易科罰金，以新臺幣壹仟元折算壹日。  2 林恒劭 詐欺集團成員於110年11月25日16時17分許，假冒君悅飯店客服人員，以電話聯繫林恒劭佯稱：因作業疏致持續重複扣款，需依指示操作ATM云云，致林恒劭陷於錯誤而依其指示，於110年11月25日16時42分及同日15時57分，各匯款3萬7,123元及2萬5,800元至被告華銀帳戶內。 被告於110年11月25日17時6分、17時8分許，在高雄市○○區○○○路00號之統一超商武慶門市內，操作中國信託銀行ATM，分別提領提領2萬元、9,000元（均含5元手續費）。 柳名耘共同犯詐欺取財罪，處有期徒刑伍月，如易科罰金，以新臺幣壹仟元折算壹日。 
附表二　　　
應履行條件 被告願給付原告林恒劭（即告訴人）新臺幣貳萬肆仟元。給付方式為：自民國111年6月6日起，分六期，於每月六日以前給付新臺幣肆仟元，至全部清償完畢止，如有一期未付，尚未到期部分視為全部到期。